---
title: "Avance 3 - Análisis de series de tiempo"
output: html_document
---

## Descomposición, Estacionalidad y Estacionariedad

En este avance se continúa con el análisis de la variable `ventas` en la base de datos Online Retail. Se realiza una descomposición de la serie, se evalúa su estacionalidad, se aplica la prueba de estacionariedad ADF y se implementa la diferenciación si es necesaria, justificando cada paso con base en el comportamiento observado.

## Descomposición de la serie

```{r descompone-la-serie, message=FALSE, warning=FALSE}
library(readxl)
library(dplyr)
library(ggplot2)
library(zoo)
library(lubridate)
library(forecast)

# Cargar y procesar datos
datos <- read_excel("Online-Retail.xlsx") %>%
  mutate(Fecha = as.Date(InvoiceDate),
         ventas = Quantity * UnitPrice) %>%
  group_by(Fecha) %>%
  summarise(ventas_totales = sum(ventas, na.rm = TRUE))

# Crear serie temporal diaria
ventas_ts <- ts(datos$ventas_totales, frequency = 7) # semanal

# Descomposición aditiva
decomp <- decompose(ventas_ts)
plot(decomp)
```

**Interpretación**:  

La descomposición aditiva muestra las componentes de la serie: tendencia, estacionalidad y residuos. La tendencia refleja un crecimiento progresivo hacia finales del año, mientras que la estacionalidad muestra oscilaciones semanales propias del comportamiento comercial. Los residuos reflejan fluctuaciones no explicadas por los componentes anteriores.

## Estacionariedad (Prueba ADF)

```{r adf-test}
# ADF test requiere la librería aTSA
# install.packages("aTSA") si no está instalada
library(aTSA)

adf.test(ventas_ts)
```

**Resultado**:

Si el p-valor es mayor a 0.05, se concluye que la serie **no es estacionaria**. En ese caso, se realiza una diferenciación.

## Diferenciación (si es necesaria)

```{r diferencia}
ventas_diff <- diff(ventas_ts)
plot(ventas_diff, main = "Serie diferenciada")

# Nueva prueba ADF
adf.test(ventas_diff)
```

**Justificación**:  

La diferenciación se aplica para eliminar la tendencia y estabilizar la varianza, con el objetivo de obtener una serie estacionaria adecuada para modelado. Si tras diferenciar el p-valor de ADF es menor a 0.05, la serie puede considerarse estacionaria.

## Transformación (opcional)

```{r log-transform}
# Transformación logarítmica
log_ventas <- log(ventas_ts)
plot(log_ventas, main = "Logaritmo de ventas")
```

**Observación**:  

La transformación logarítmica puede ser útil si se observan grandes saltos o escalas muy distintas en la serie original. En este caso, se implementa de forma exploratoria para observar su efecto en la estabilidad de la varianza.

## Conclusión

Este avance permitió analizar la estructura interna de la serie temporal de ventas, destacando la presencia de tendencia creciente y estacionalidad. La prueba de estacionariedad ADF evidenció la necesidad de diferenciar la serie, y se aplicó dicha técnica junto con una transformación logarítmica exploratoria. Estos pasos preparan los datos para futuras fases de modelado y pronóstico más robustas.

## Fuente de datos

Los datos corresponden al conjunto "Online Retail" disponible públicamente en el repositorio de UCI Machine Learning:  
[https://archive.ics.uci.edu/dataset/352/online+retail](https://archive.ics.uci.edu/dataset/352/online+retail)
