---
title: "Avance 5 - Análisis de series de tiempo"
output: html_document
---

```{r tsa-setup, message=FALSE, warning=FALSE}
library(TSA)
library(forecast)
library(aTSA)
library(ggplot2)
```
# Avance 5 
## Introduccion
En este avance se realiza un análisis detallado de la serie de tiempo `airmiles`, que representa el número de millas recorridas por pasajeros aéreos en vuelos comerciales dentro de los Estados Unidos. El objetivo principal es transformar la serie para estabilizar su varianza y volverla estacionaria, condición necesaria para aplicar modelos autorregresivos como ARIMA.

Para ello, se emplean transformaciones logarítmicas y diferenciación. Posteriormente, se evalúa la estacionariedad mediante la prueba de Dickey-Fuller aumentada (ADF) y se ajusta un modelo ARIMA óptimo utilizando `auto.arima`. Finalmente, se genera un pronóstico a 12 meses y se diagnostica la calidad del modelo mediante el análisis de residuos (normalidad e independencia), asegurando que el modelo sea adecuado para predicción.

Este procedimiento contribuye a reforzar la comprensión y aplicación de técnicas fundamentales para el análisis de series temporales con enfoque predictivo.

## Cargar y explorar los datos

```{r plot-airmiles}
data("airmiles")
plot(airmiles, main = "Serie original de airmiles")
```

## Transformaciones y análisis preliminar

## Aplicar logaritmo y diferencias
```{r analisis-pre}
log_air <- log(airmiles)
diff_log_air <- diff(log_air)

plot(diff_log_air, main = "Diferencias logarítmicas de airmiles", ylab = "log(airmiles)", xlab = "Año")
```

## Prueba de estacionariedad

```{r prueba-esta}
adf.test(diff_log_air)
```

## Ajuste del modelo ARIMA

```{r modelo-arima}
modelo <- auto.arima(diff_log_air)
summary(modelo)
```

## Pronóstico

```{r pronostico-arima}
# Asegurarse de usar la función forecast correcta
pronostico <- forecast::forecast(modelo, h = 12)

# Graficar el pronóstico usando autoplot del paquete forecast
forecast::autoplot(pronostico) +
  ggtitle("Pronóstico a 12 meses - Modelo ARIMA") +
  ylab("log(Pasajeros)") +
  xlab("Año")
```

## Diagnóstico de residuos

```{r shap-residuales}
residuales <- modelo$residuals

# Prueba de normalidad
shapiro.test(residuales)

# Q-Q plot
qqnorm(residuales)
qqline(residuales)

# Prueba de independencia (Ljung-Box)
Box.test(residuales, type = "Ljung-Box")
```